臺灣臺東地方法院刑事判決　　　　　　 100年度交易字第37號
公　訴　人　臺灣臺東地方法院檢察署檢察官
被　　　告　周士威
上列被告因過失致死案件，經檢察官提起公訴（100年度偵字第
1029號），本院依簡式審判程序判決如下：
    主  文
周士威過失致人於死，處有期徒刑陸月，如易科罰金，以新臺幣
壹仟元折算壹日。緩刑貳年，緩刑期間付保護管束，並應於緩刑
期間，向臺灣臺東地方法院檢察署檢察官指定之公益團體、地方
自治團體或社區，提供肆拾小時之義務勞動。
    犯罪事實
一、周士威於民國100年1月20日夜間，駕駛車牌號碼9811-JQ號
    自用小客車，沿臺東縣臺東市○○路○段由南往北方向在快
    車道依規定行駛，於同日夜間6時37分許，行至臺東縣臺東
    市○○路○段390號前時，原應注意車前狀況，並隨時採取必
    要之安全措施，而依當時情形又無不能注意之情事，竟疏未
    注意及此，適同一時、地有行人許來成飲酒後穿越劃有分向
    限制線之前開道路由西往東方向行步，擅自進入快車道，因
    雙方皆有前揭疏失，周士威所駕車輛前車頭遂與許來成之身
    體發生碰撞，許來成因而倒地，經送醫急救後，仍因顱內、
    胸內出血於同日夜間7時42分許不治死亡。周士威於肇事後
    未被發覺前，員警前往肇事現場處理時，當場承認其為肇事
    人，自首而願接受裁判，始悉上情。
二、案經臺灣臺東地方法院檢察署檢察官相驗後自動檢舉並偵查
    起訴。
    理  由
一、本件被告周士威所犯為刑法第276條第1項之罪，核屬刑事訴
    訟法第273條之1第1項所定死刑、無期徒刑、最輕本刑為3年
    以上有期徒刑以外之罪，亦非高等法院管轄之第一審案件，
    而被告於本院行準備程序中就被訴事實為有罪之陳述，經告
    知被告簡式審判程序之旨並聽取當事人意見後，本院合議庭
    裁定由受命法官獨任進行簡式審判程序，是本件之證據調查
    ，依刑事訴訟法第273條之2規定，不受同法第159條第1項、
    第161條之2、第161條之3、第163條之1及第164條至第170條
    規定之限制，合先敘明。
二、次按行為人之行為必須具備結果原因、行為不法與結果不法
    ，始具有過失犯之構成要件該當性，亦即其行為必須為結果
    之原因(即條件關係)、行為具有行為不法、行為導致之結果
    具有結果不法，方足以成立過失犯。至於被告之行為所導致
    之結果是否具有結果不法，主要係判斷被告之行為是否實現
    風險，而造成結果之發生，此為「客觀歸責理論」中所謂之
    「風險實現」。客觀歸責理論認為，唯有行為人之行為對於
    行為客體製造（或是昇高）了一個法所不容許之風險，並且
    該風險在具體事件歷程中實現，而導致構成要件結果之發生
    者，則該結果方可歸責於行為人。亦即，被告如果未為違反
    注意義務之行為，即可避免構成要件結果之發生，則被告之
    行為對於該結果始具有結果不法；否則，被告縱然保持必要
    之注意義務，採取合法之防範措施，仍無法避免結果之發生
    ，則被告對於該結果而言，即無結果不法。
三、訊據被告周士威對於上揭犯罪事實於本院審理時坦承不諱，
    此有道路交通事故現場圖、道路交通事故調查報告表（一）
    （二）、現場照片16張、臺灣省花東區車輛行車事故鑑定委
    員會100年4月29日花東鑑字第1006100650號函附之鑑定意見
    書附卷足證。而被害人許來成因本案交通事故於100年1月20
    日下午6時37分因顱內、胸內出血不治死亡，業經臺灣臺東
    地方法院檢察署檢察官督同檢驗員相驗屬實，製有臺灣臺東
    地方法院檢察署檢察署相驗屍體證明書、檢驗報告書、勘驗
    筆錄、相驗照片6張在卷足稽。本件被告於100年1月20日下
    午6時37分許，駕駛車牌號碼9811－JQ號自用小客車撞擊行
    人許來成死亡之結果具備條件關係，應予認定。復按汽車行
    駛時，駕駛人應注意車前狀況，並隨時採取必要之安全措施
    。道路交通安全規則第94條第3項訂有明文，被告駕車自應
    注意及之，又依附卷之交通事故調查報告表（一）所載，本
    件肇事時為天候雨、路面柏油、濕潤、無缺陷、無障礙物、
    視距其他等情，被告竟疏未注意車前狀況並作成隨時停車之
    準備，仍疏未注意以致肇事，已製造一個法所不容許之風險
    （行為不法），且該風險在具體事件歷程中實現，造成被害
    人死亡之結果（結果不法）。因此，被害人死亡之結果，應
    可歸責於被告。又本件事故經送請臺灣省花東區車輛行車事
    故鑑定委員會鑑定結果，雖認被害人許來成酒精濃度過量違
    規跨越中心分向限制線穿越道路時，未注意右方來車，且未
    讓行進中車輛先行，為肇事主因；被告周士威駕駛自用小客
    車，未注意車前狀況，為肇事次因，有臺灣省花東區車輛行
    車事故鑑定委員會花東鑑字第1006100650號函鑑定意見書一
    份在卷可證，惟過失犯之成立，不以行為人就結果之發生具
    備完全之過失為必要，本件被害人許來成對死亡結果之發生
    ，雖亦與有過失，然仍難解被告過失之責。綜上所述，本件
    事證明確，被告所犯過失致死之犯行，堪以認定，應予論罪
    科刑。
四、核被告所為係犯刑法第276條第1項之過失致死罪，被告於偵
    查犯罪職權之公務員查知其為犯人前，即於現場向前來處理
    之臺東縣警察局臺東分局交通事故處理小組員警田英傑自承
    為肇事人，嗣後並接受裁判，業據被告自陳在卷，並有臺東
    縣警察局道路交通事故肇事人自首情形紀錄表一件附卷足憑
    ，是被告之犯行符合自首之要件，爰依刑法第62條前段之規
    定減輕其刑。爰審酌被告無任何刑事犯罪紀錄，此有臺灣高
    等法院被告全國前案紀錄表在卷可稽，其駕駛車輛未注意車
    前狀況肇致被害人許來成之死亡，犯罪所生危害不小，惟念
    及被告於犯後尚能坦承犯行，且已與被害人之遺產管理人達
    成和解，兼衡酌其過失情狀、品行、犯罪手段、生活狀況、
    高中肄業學歷，被害人亦與有過失等一切情狀，量處如主文
    所示之刑，併諭知易科罰金之折算標準，以示儆懲。末查，
    被告未曾因故意犯罪受有期徒刑以上刑之宣告，茲念其因一
    時失慮，致觸犯本件犯行，其經本案偵、審程序及刑之宣告
    ，當知警惕而無再犯之虞，復念及被告已與被害人之遺產管
    理人達成和解，爰宣告緩刑2年，緩刑期間併付保護管束，
    以啟自新。復斟酌被告因過失駕車而為本件犯行，為保護社
    會大眾行之安全並預防被告再犯，以及能以義務勞動之方式
    彌補其犯罪，並從中深切記取教訓，使其於緩刑期內能深知
    警惕，爰併依刑法第74條第2項第5款之規定，命被告於緩刑
    期間內，應向臺灣臺東地方法院檢察署檢察官指定之公益團
    體、地方自治團體或社區，提供40小時之義務勞動。
據上論斷，應依刑事訴訟法第273條之1第1項、第299條第1項前
段，刑法第276條第1項、第62條前段、第41條第1項前段、第74
條第1項第1款、第2項第5款、第93條第1項第2款，刑法施行法第
1條之1第1項、第2項前段，判決如主文。
本案經檢察官何昌翰到庭執行職務。
中    華    民    國   100    年    7     月    26     日
                  交通法庭      法  官  林拔群
以上正本證明與原本無異。
如不服本判決應於收受送達後10日內向本院提出上訴書狀，並應
敘述具體理由；其未敘述上訴理由者，應於上訴期間屆滿後20日
內向本院補提理由書（均須按他造當事人之人數附繕本）。「切
勿逕送上級法院」。告訴人或被害人對於本判決如有不服，請書
具不服之理由狀，請求檢察官上訴者，其上訴期間之計算係以檢
察官收受判決正本之日期為準。
                                書記官  鄭鈺瓊
中    華    民    國   100    年    7     月    26    日
附錄本案論罪科刑法條全文：
中華民國刑法第276條
因過失致人於死者，處2年以下有期徒刑、拘役或2千元以下罰金
。
從事業務之人，因業務上之過失犯前項之罪者，處5年以下有期
徒刑或拘役，得併科3千元以下罰金。